臺灣士林地方法院民事判決　　　　　　 100年度重訴字第84號
原　　　告　羅蝦女
法定代理人　邱瑞享
訴訟代理人　張藝騰律師
被　　　告　黃萬來
被　　　告　樂明交通企業有限公司
法定代理人　呂淑婉
被告　共同
訴訟代理人　呂德倫
上列原告因被告公共危險等案件（99年度審交訴字第26號），提
起刑事附帶民事訴訟之損害賠償事件（99年度審交重附民字第20
號），經本院刑事庭移送民事庭審理後，於民國100 年5 月5 日
言詞辯論終結，判決如下：
    主  文
被告應連帶給付原告新臺幣玖佰肆拾貳萬捌仟肆佰壹拾伍元，及
其中被告黃萬來部分自民國九十九年六月四日起，被告樂明交通
企業有限公司自民國九十九年六月五日起，均至清償日止按週年
利率百分之五計算之利息。
原告其餘之訴駁回。
訴訟費用新臺幣仟捌佰元由被告連帶負擔。
本判決於原告以新臺幣佰壹拾柒萬元供擔保後，得假執行。
原告其餘假執行之聲請駁回。
    事實及理由
一、原告主張：被告黃萬來受僱於被告樂明交通企業有限公司（
    下稱樂明公司）駕駛車號721-YJ計程車。被告黃萬來於民國
    99年2 月19日凌晨某時許，駕駛上開車輛，沿臺北市○○區
    ○○路由東向西行駛欲前往臺北市○○區○○路66號載客，
    行至興華路口時，適有原告駕駛車號690-CWH 號輕型機車亦
    行經該處，詎原告疏未注意車前狀況，未隨時採取必要之安
    全措施，致撞擊原告騎乘之機車倒地，原告因此受有頭部外
    傷合併顱骨骨折及顱內出血、胸部鈍傷合併右側肋骨骨折及
    氣血胸、右側鎖骨骨折等傷害而昏迷，經送醫救治後，仍無
    法恢復，成為植物人。原告為此曾支出醫療費用新臺幣（下
    同）3 萬6,161 元，且因無法自理生活，需看護日夜照顧，
    自99年2 月19日至99年4 月6 日已支出看護費用6 萬4,000
    元。另原告為女性，發生事故時42歲，尚有餘命43.28 年，
    原告自99年4 月7 日時起算43.28 年間，仍須花費看護費用
    677 萬2,403 元。再者，原告以65歲退休計算，尚有23年工
    作年限，原告每月工作收入2 萬1,00 0元，此23年間之工作
    收入損失為670 萬8,403 元。且原告發生本件事故前，正值
    壯年，身體健康，今突逢巨變，成為植物人，終其一生僅能
    在病榻中度過，所受精神痛苦無以銘狀，爰請求300 萬元之
    精神慰撫金。為此，爰依民法第184 條第1 項前段、第188
    條第1 項前段、第191 條之2 前段、第193 條第1 項、第19
    5 條第1 項規定，請求被告連帶賠償1,651 萬6,967 元，並
    聲明：(一)被告應連帶給付原告1, 651萬6,967 元及自起訴狀
    繕本送達之翌日起至清償日止，按週年利率5%計算之利息。
    (二)願供擔保，請准宣告假執行。
二、被告則均以：原告請求看護費用6 萬4,000 元，其另以餘命
    43.28 年計算之看護費，至少應扣除6 萬4,000 元，又被告
    對於原告請求之工作收入損失之數額亦有爭執，且原告請求
    之慰撫金額過高，應予酌減等語置辯。被告樂明公司則另以
    ：樂明公司係將車號721-YJ計程車出租予另一名司機，並非
    被告黃萬來，黃萬來是因承租之司機死亡，要幫忙將車輛開
    回車行時肇事等語置辯，故均請求駁回原告之訴。
三、本院之判斷：
  (一)按因故意或過失，不法侵害他人之權利者，負損害賠償責任
    。汽車、機車或其他非依軌道行駛之動力車輛，在使用中加
    損害於他人者，駕駛人應賠償因此所生之損害。民法第184
    條第1 項前段民法第191 條之2 定有明文。又不法侵害他人
    之身體或健康者，對於被害人因此喪失或減少勞動能力或增
    加生活上之需要時，應負損害賠償責任。而不法侵害他人之
    身體、健康，被害人雖非財產上之損害，亦得請求賠償相當
    之金額。此觀民法第193 條第1 項、民法第195 條第1 項規
    定甚明。
  (二)本件被告2 人對於被告黃萬來於99年2 月19日凌晨某時許，
    駕駛車號721-YJ計程車，在臺北市○○區○○路與興華路口
    時，因疏未注意車前狀況，未隨時採取必要之安全措施，過
    失造成原告受有頭部外傷合併顱骨骨折及顱內出血、胸部鈍
    傷合併右側肋骨骨折及氣血胸、右側鎖骨骨折等傷害等情，
    不為爭執，堪信為真實。而原告因前開傷害而昏迷，呈植物
    人狀態，則據原告提出身心障礙手冊影本為證（見本院附民
    卷第14頁），可信為真，顯已喪失勞動能力，且有必要僱請
    專人日夜看護而支出必要費用。又原告因本件傷害已支出醫
    療費用3 萬6,161 元、看護費用6 萬4,000 元、原告事故發
    生時之餘命為43.28 年、尚得工作23年，每月收入原為2 萬
    1,000 元，被告均不爭執，亦堪認定。依照上開說明，被告
    黃萬來駕駛汽車，不法侵害原告之身體及健康，自應就原告
    須支出之必要醫療費用、事故發生後43.28 年間之看護費用
    支出及23年間減少勞動力之損失等負損害賠償責任，原告並
    得請求被告黃萬來給付精神上慰撫金。
  (三)經查：
    1.原告請求賠償醫療費用部分：
      原告因本件傷害，已支出醫療費用3 萬6,161 元，已認定
      如前，原告就此得請求被告黃萬來賠償。
    2.原告請求賠償看護費用部分：
      原告因本件傷害，已支出看護費用6 萬4,000 元，亦認
        定如前，原告就此自得請求被告黃萬來賠償。
      原告於發生本件事故時餘命為43.28 年，扣除上開原告
        自99年2 月19日至99年4 月支出看護費用6 萬4,000 元
        之47天期間計0.13年（47÷365 ＝0.13，小數點二位以
        下四捨五入）後為43.15 年。原告就99年4 月7 日後之
        每月看護費用，願依最低工資1 萬7,880 元計算，被告
        就此亦未爭執。據此，原告因本件事故每年須支出之看
        護費用為21萬4,560 元，依霍夫曼計算法，扣除中間利
        息後（不扣除第1 期中間利息），其數額為500 萬7,97
        7 元【年別5%複式霍夫曼計算法，其計算式為:[214560
        *23.00000000( 此為應受扶養43年之霍夫曼係數)+2145
        60*0.000000000000000*(239999*(23.00000000-00.000
        0000)]=0000000 (小數點以下四捨五入) 】，原告得請
        求被告黃萬來給付之自99年4 月7 日起計算之看護費用
        應為500 萬7,977 元。
      原告因本件傷害，得請求被告黃萬來賠償之看護用，依
        照上開論述，為500 萬7,977 元。
    3.原告請求賠償減少勞動力損失部分：
      原告於發生事故前，每月收入為2 萬1,000 元，事故後
        至須退休時為止，尚得工作23年，已認定於前。則原告
        因本件事故減少勞動力之損失，每年即為25萬2,000 元
        ，依霍夫曼計算法，扣除中間利息後（不扣除第1 期中
        間利息），其數額為392 萬6,176 元【年別5%複式霍夫
        曼計算法，其計算式為:[252000*15.00000000( 此為應
        受扶養23年之霍夫曼係數)]=0000000 (小數點以下四捨
        五入) 】
      原告因本件傷害，得請求被告黃萬來賠償之勞動力減少
        之損失，依照上開論述，為392 萬6,176 元。
    4.原告請求賠償精神慰撫金：
      按非財產上損害之慰撫金數額，究竟若干為適當，須斟
        酌兩造教育程度、職業身分、地位及經濟能力。
      本件原告國小畢業，原從事環保工作，每月收入約2 萬
        1,000 元，現昏迷無法工作，名下並無財產。被告黃萬
        來則為國中肆業，曾為工人及計程車司機，名下並無財
        產，事故發生時主要經濟支柱為老年年金。被告樂明公
        司（樂明公司須負連帶責任詳如後述）資本額為300 萬
        元，現有12部計程車出租，每日每部計程車收約6 、7
        百元為兩造所不爭執。本院審酌兩造前開教育程度、職
        業、身分、地位及經濟能力及其他一切情狀，認原告請
        求被告賠償精神慰撫金300 萬元，核屬過高，應酌減至
        200 萬元，始為適當。
    5.綜上，原告得請求被告黃萬來賠償醫療費用3 萬6,161 元
      、看護費用500 萬7,977 元、減少勞動力之損害392 萬6,
      176 元及精神慰撫金200 萬元，合計1,097 萬314 元（36
      161 ＋0000000 ＋0000000 ＋2000000 ＝00000000）。
  (四)按保險人依強制汽車責任保險法規定給付之保險金，視為加
    害人或被保險人損害賠償金額之一部分，加害人或被保險人
    受賠償請求時，得扣減之，強制汽車責任保險法第32條定有
    明文。原告主張其因本件事故已領取之強制汽車責任保險保
    險金共計154 萬1,899 元，被告就此並不爭執，自應將之充
    作損害賠償金額之一部分而予扣減。是原告得請求被告黃萬
    來賠償之1097萬314 元經扣減154 萬1,899 元後，得請求被
    告黃萬來賠償之金額即為942 萬8,415 元（0000000000000
    000 ＝0000000 ）。
  (五)另按受僱人因執行職務，不法侵害他人之權利者，由僱用人
    與行為人連帶負損害賠償責任。民法第188 亦有明定。此所
    謂受僱人，並非僅限於僱傭契約所稱之受僱人，凡客觀上被
    他人使用為之服務勞務而受其監督者均係受僱人（最高法院
    57年台上字第1663號判例參照）。本件車號721-YJ計程車登
    記為經營計程車行之被告樂明公司所有，有車籍查詢- 基本
    資料詳細畫面資料在卷足證（見臺灣士林地方法院檢察署99
    年度偵字第2998號卷第66頁），被告樂明公司以出租計程車
    收取租金為營業，被告黃萬來則駕駛被告樂明公司車輛欲赴
    臺北市○○區○○路66號載客，此為被告所自承，客觀上已
    足認被告黃萬來係於執行職務中不法侵害原告權利，且其係
    由被告樂明公司使用，並為之服務勞務而受其監督，依照上
    開法律規定及判例說明，被告樂明公司即應就被告黃萬來上
    開侵權行為連帶負損害賠償責任，不因被告間並無僱傭契約
    而受影響。
  (六)末按給付無確定期限者，債務人於債權人得請求給付時，經
    其催告而未為給付，自受催告時起，負遲延責任。其經債權
    人起訴而送達訴狀，或依督促程式送達支付命令，或為其他
    相類之行為者，與催告有同一之效力；遲延之債務，以支付
    金錢為標的者，債權人得請求依法定利率計算之遲延利息，
    民法第229 條第2 項、第233 第1 項前段分別定有明文。本
    件原告起訴請求被告連帶賠償損害，起訴狀繕本於99年6 月
    3 日送達被告黃萬來而生催告之效力，被告黃萬來因而負遲
    延責任。原告自得請求被告黃萬來自起訴狀繕本送達之翌日
    （即99年6 月4 日）起至清償日止，按年息5%計付遲延利息
    。另本件起訴狀繕本於99年6 月4 日送達被告樂明公司，原
    告亦得請求被告樂明公司自起訴狀繕本送達之翌日（即99年
    6 月5 日）起至清償日止，按年息5%計付遲延利息。
四、綜上所述，原告依民法第184 條第1 項前段、第188 條第1
    項前段、第191 條之2 前段、第193 條第1 項、第195 條第
    1 項規定，請求被告連帶給付1,651 萬6,967 元，及自起訴
    狀繕本送達之翌日起至清償日止，按週年利率5%計算之利息
    ，於942 萬8,415 元及自起訴狀繕本送達之翌日起（被告黃
    萬來部分為99年6 月4 日、被告樂明公司部分為99年6 月5
    日）至清償日按週年利率5%計算之利息之範圍內，核屬有據
    ，逾此部分，則無理由，應予駁回。而原告之請求，經本院
    准許部分，原告陳明願供擔保，請准宣告假執行，核無不合
    ，爰酌定相當金額准許之。至其請求經本院駁回部分，其假
    執行之聲請，則屬無據，應併予駁回。
五、本件事證已臻明確，兩造其餘訴訟資料及攻擊、防禦方法，
    核與結論之判斷，不生影響，爰不一一論列，附此敘明。
六、訴訟費用裁判之依據：民事訴訟法第79條、第85條。
中    華    民    國   100    年    5     月    19    日
                  民事第二庭  法  官  周群翔
以上正本證明與原本無異。
如對本判決上訴，應於判決送達後20日內向本院提出上訴狀，若
委任律師提起上訴者，應一併繳納上訴審裁判費，否則本院得不
命補正逕行駁回上訴。
中    華    民    國  100     年    5     月    19    日
                              書記官  游育慈